臺灣高等法院刑事判決
111年度交上訴字第11號
上  訴  人  臺灣新竹地方檢察署檢察官
被      告  孔繁琴

                    住○○市○○區○○里0鄰○○路○○段000巷00號
選任辯護人  陳孟彥律師
上列上訴人因被告過失致死案件，不服臺灣新竹地方法院110年
度交訴字第62號，中華民國110年11月25日第一審判決（起訴案
號：臺灣新竹地方檢察署109年度偵字第8218、12537號），提起
上訴，本院判決如下：
    主  文
原判決撤銷。
孔繁琴犯過失致死罪，處有期徒刑柒月。
    事  實
一、孔繁琴於民國109年6月14日上午9時52分許，駕駛車牌號碼0
    00-0000號自用小貨車，沿新竹縣湖口鄉中央街由西往東方
    向行駛，行經新竹縣○○鄉○○街○○○街○○設○○○○道○○○○號誌路
    口時，本應注意車前狀況，隨時採取必要之安全措施且遇有
    行人穿越道路時，無論有無交通指揮人員指揮或號誌指示，
    均應暫停讓行人先行通過，而依當時天候晴、日間有自然光
    線、路面鋪裝柏油、乾燥、無缺陷、無障礙物、視距良好等
    情狀，並無不能注意之情事，竟仍疏未注意及此，即貿然左
    轉彎往中和街方向行駛，適有行人曾羅秀英行經該交岔路口
    ，孔繁琴煞避不及而撞擊曾羅秀英，致曾羅秀英倒地腦部受
    創，曾羅秀英經送往長庚醫療財團法人林口長庚紀念醫院救
    治數月後，仍因外傷性腦出血併發肺膿瘍、敗血症、呼吸衰
    竭，於同年8月30日不治死亡。孔繁琴於肇事後，在有偵查
    犯罪職權之機關或公務員發覺其犯罪前，主動向到場處理之
    警員表明其係肇事車輛之駕駛人，自首並接受裁判。
二、案經曾羅秀英之子曾德雄訴由新竹縣政府警察局新湖分局報
    告臺灣新竹地方檢察署檢察官相驗後偵查起訴。
    理  由
壹、證據能力部分：
    按被告以外之人於審判外之陳述，雖不符刑事訴訟法第159
    條之1至第159條之4之規定，而經當事人於審判程序同意作
    為證據，法院審酌該言詞陳述或書面陳述作成時之情況，認
    為適當者，亦得為證據。又當事人、代理人或辯護人於法院
    調查證據時，知有第159條第1項不得為證據之情形，而未於
    言詞辯論終結前聲明異議者，視為有前項之同意，同法第15
    9條之5亦有明定。查本件檢察官、被告及辯護人就本判決下
    列所引被告以外之人於審判外陳述之證據能力均不予爭執，
    迄至言詞辯論終結，亦未對該等證據之證據能力聲明異議，
    本院審酌該些供述證據作成時，核無違法取證或其他瑕疵，
    認為以之作為本案之證據屬適當，自有證據能力。其餘資以
    認定被告犯罪事實之非供述證據，均查無違反法定程序取得
    之情形，依刑事訴訟法第158條之4反面規定，亦具證據能力
    。
貳、實體部分：
一、認定事實所憑之證據及理由：
    上開事實，業據被告孔繁琴於警詢、偵訊、原審及本院準備
    程序、審理時，均坦承不諱（見相字卷第10至16、47、48頁
    ，偵字第8218號卷第6、7、39頁背面、52頁背面，原審卷第
    71、76、82頁，本院卷第42、87、88頁），核與告訴人曾德
    雄於警詢、偵訊指訴之內容相符（見相字卷第7至9、45頁，
    偵字第8218號卷第8、9、39頁背面、52頁背面），並有道路
    交通事故現場圖、道路交通事故調查報告表㈠、㈡、現場照片
    各1份、臺灣新竹地方檢察署相驗屍體證明書、相驗照片、
    法醫檢驗報告書、新竹縣政府警察局新湖分局湖口派出所道
    路交通事故肇事人自首情形紀錄表各1份（見相字卷第27至3
    5、40、44、50至62頁）、交通部公路總局新竹區監理所110
    年1月25日竹監鑑字第1090378870號函暨鑑定意見書1份、交
    通部公路總局110年4月22日路覆字第1100028579號函暨所附
    交通部公路總局車輛行車事故鑑定覆議會覆議意見書（偵字
    第8218號卷第62至65、76至78頁）在卷可稽，足見被告上開
    任意性之自白與事實相符，堪以採信。從而，本件事證已臻
    明確，被告犯行堪以認定，應依法論科。
二、論罪：　
    核被告所為，係犯刑法第276條之過失致死罪。又本案車禍
    發生後，報案人或勤指中心轉來資料未報明肇事人姓名，處
    理人員前往現場處理時，被告在場，並當場承認為肇事人一
    節，有道路交通事故肇事人自首情形記錄表在卷可考（見相
    字卷第40頁），是被告符合自首之要件，爰依刑法第62條前
    段之規定，減輕其刑。
三、撤銷改判之理由及量刑審酌：
　㈠原審審理結果，以被告犯行罪證明確，予以論罪科刑，固非
    無見。惟查：按量刑固屬法院自由裁量之職權，然仍應受比
    例、罪刑相當原則等法則之拘束，並非可恣意為之，致礙及
    公平正義之維護，必須兼顧一般預防之普遍適應性與具體個
    案特別預防之妥當性，始稱相當（最高法院105年度台上字
    第505號判決意旨參照）；又刑事審判旨在實現刑罰權分配
    之正義，故法院對有罪被告之科刑，應符合罪刑相當之原則
    ，使輕重得宜，罰當其罪，以契合社會之法律感情，此所以
    刑法第57條明定科刑時應審酌一切情狀，尤應注意該條所列
    各款事項以為科刑輕重之標準（最高法院93年度台上字第50
    73號判決意旨參照）。而法院於量刑時，究應審酌何等具體
    事由，依刑法第57條之規定，應以行為人之責任為基礎，並
    審酌一切情狀，尤應注意：一、犯罪之動機、目的。二、犯
    罪時所受之刺激。三、犯罪之手段。四、犯罪行為人之生活
    狀況。五、犯罪行為人之品行。六、犯罪行為人之智識程度
    。七、犯罪行為人與被害人之關係。八、犯罪行為人違反義
    務之程度。九、犯罪所生之危險或損害。十、犯罪後之態度
    等事項，為科刑輕重之標準。故法院於量刑時，自應審酌犯
    罪及犯罪行為人之一切情狀。關於單純之犯罪情狀（如犯罪
    之手段、犯罪所生之危險或損害、犯罪所得之利益），或同
    時具備犯罪及犯罪行為人情狀（如行為人犯罪之動機、目的
    、犯罪時所受之刺激、行為人與被害人之關係、違反義務之
    程度、犯罪後之態度）部分，因與犯罪有關，法院審酌此等
    量刑事由時，係以行為人之責任為基礎，以確認行為人之罪
    責程度（最高法院104年度台上字第539號判決意旨參照）。
    　　
　㈡經查，本件車禍係被告駕車行經未畫設行人穿越道之無交通
    號誌路口時，疏未注意車前狀況，即貿然左轉彎，撞及行經
    該交岔路口、毫無過失之行人曾羅秀英，造成被害人死亡之
    嚴重結果，被告違反注意義務程度重大，且應負完全之過失
    責任；又參以被告於偵查中，經檢察官提示車禍鑑定報告後
    ，猶稱：「我還是有意見，我認為我有責任，只是責任沒那
    麼高」、「我希望覆議」等語(見偵字第8218號卷第71頁)，
    對於過失責任仍予爭執，難謂被告有坦然面對己身犯行之悔
    意；再徵諸被告犯後於原審固曾與被害人家屬進行民事調解
    ，而因調解金額雙方差距過大而未能成立調解，惟依被告於
    原審之辯護人所陳述之意見：「告訴人已經領強制險209萬
    元，被告這邊只能賠償30萬元」等語(見原審卷第71頁)，被
    告於本院審理時則稱：「我有借到16萬元，但他們不接受」
    等語(見本院卷第88頁)，相較於被告犯行所造成之嚴重危害
    ，被告所提出之和解方案實非一般人所能接受，縱依被告所
    辯家庭經濟不佳，惟被告迄今，除保險給付之外，分毫未賠
    償被害人家屬，殊難認被告已有展現彌補被害人家屬所受損
    害之誠意，其犯後態度難謂良好，原審未詳細審酌被告違反
    義務之程度、犯罪所生之損害及犯罪後之態度等事項，就被
    告所犯本罪僅量處有期徒刑5月，洵屬過輕，實不足生警惕
    ，原審量刑顯然失衡，有違罪刑原則，檢察官循告訴人狀請
    上訴，以原審量刑過輕而指摘原判決不當，為有理由，原判
    決既有上開可議而無可維持，自應由本院將原判決撤銷改判
    。
　㈢爰以行為人之責任為基礎，審酌被告駕車行經無號誌路口疏
    未注意車前狀況，亦未暫停讓行人先行通過，即貿然直接左
    轉彎，致撞及步行行經該處路口、毫無過失可言之被害人，
    而生本件車禍事故，其過失程度重大，且應負完全之過失責
    任，又考量被告本案犯罪所生之法益侵害，為被害人無可回
    復之生命法益侵害，更一夕之間使被害人之家庭破碎、子女
    頓失依靠，無法再對被害人盡孝、同享天倫之樂，其所侵害
    法益情節嚴重，犯罪所生危害甚鉅，且迄今仍未能與被害人
    家屬達成和解，除保險給付外，分毫未賠償被害人家屬，惟
    犯後尚知坦承犯行之態度，並參酌被告於本院自陳高職畢業
    之智識程度，已婚，有3名成年子女，現為家庭主婦之家庭
    生活、經濟狀況，及被害人家屬對於量刑表示請從重量刑之
    意見等一切情狀，量處如主文第2項所示之刑。　
據上論斷，應依刑事訴訟法第369條第1項前段、第364條、第299
條第1項前段，刑法第276條、第62條前段，判決如主文。
本案經檢察官王遠志提起公訴，檢察官邱宇謙提起上訴，檢察官
呂光華到庭執行職務。
中　　華　　民　　國　　111 　年　　3 　　月　　31　　日
                  刑事第一庭  審判長法　官  周煙平
                                    法　官  吳炳桂
                                    法　官  連育群
以上正本證明與原本無異。
如不服本判決，應於收受送達後20日內向本院提出上訴書狀，其
未敘述上訴之理由者並得於提起上訴後20日內向本院補提理由書
（均須按他造當事人之人數附繕本）「切勿逕送上級法院」。
                                    書記官  廖紫喬
中　　華　　民　　國　　111 　年　　3 　　月　　31　　日
附錄：本案論罪科刑法條全文
中華民國刑法第276條
因過失致人於死者，處5年以下有期徒刑、拘役或50萬元以下罰
金。